【裁判字號】    89,易,3618
【裁判日期】    900328
【裁判案由】    竊佔
【裁判全文】
臺灣臺中地方法院刑事判決                        八十九年度易字第三六一八號
    公  訴  人  臺灣台中地方法院檢察署檢察官
    被      告  乙○○
    選任辯護人  蔡瑞煙
右列被告因竊佔案件，經檢察官聲請簡易判決處刑（八十九年度偵字第七六四八號）
，本院豐原簡易庭認不宜以簡易判決處刑，應依通常程序審理，本院判決如左：
    主  文
乙○○無罪。
    理  由
一、公訴意旨略以：乙○○係俊國建設股份有限公司（下稱俊國公司）之負責人，乙
    ○○所屬俊國建設公司並建造俊國豐田社區出售，乙○○竟意圖為自己不法之利
    益，自民國八十八年一月一日起，將屬於該社區全體區分所有權人（即住戶）共
    有而應設置為防火巷道部分之台中市○○路四七二號違法加蓋竊佔出租與他人使
    用。因認乙○○涉有刑法第三百二十條第二項竊佔罪嫌。
二、公訴人認被告涉有右揭罪嫌，無非以：右揭犯罪事實，業據被害人甲○○指訴綦
    詳，核與證人即被告公司職員張仁俊所述情節相符，復有租賃契約書、照片、俊
    國豐田社區峻工平面圖、社區消防平面圖、豐田社區管理委員會函等在卷可稽，
    為其論據。訊據被告乙○○堅決否認有任何竊佔之不法意圖及行為，辯稱：該建
    物坐落於臺中市○○區○○段六五一號土地上，該土地原為俊國建設股份有限公
    司所有，建築物興建完成，於八十三年一月六日取得使用執照隨即為第二次施工
    ，施工完成後，始辦理建物保存登記及土地所有權移轉登記，包含告訴人甲○○
    在內最早一批土地所有權移轉日期係八十三年三月四日，在第二次施工後約二個
    月，亦即第二次施工時土地所有權仍屬俊國建設股份有限公司所有，伊與俊國建
    設股份有限公司並無竊佔之行為等語。
三、按犯罪事實應依證據認定之，無證據不得推定其犯罪事實；又不能證明被告犯罪
    或其行為不罰者，應諭知無罪之判決。刑事訴訟法第一百五十四條、第三百零一
    條第一項分別定有明文。又按刑法第三百二十條第二項之竊佔罪之成立，除具有
    不法之意圖外，尚須所竊佔之不動產係屬他人所有為其要件之一。次按，竊佔罪
    為即成犯，於其竊佔行為完成時犯罪即成立，以後之繼續竊佔乃狀態之繼續，而
    非行為之繼續。經查，本件被告將其所經營之俊國公司所有上開土地即臺中市○
    ○路四七二號部分拆除加蓋之行為，係於俊國豐田社區建物興建完成後，於八十
    三年一月六日取得使用執照之後始為施工，而於土地所有權移轉登記與告訴人（
    八十八年三月四日）時已經加蓋完成，被告所為之加蓋行為之時該筆土地之所有
    權人仍屬俊國建設股份有限公司所有，此有臺中市政府工務局（83）中工建使字
    第００一六號使用執照、土地登記謄本、交屋證明書附卷可稽。參以告訴人於本
    院八十九年十二月十五日訊問時供稱：「八十三年交屋，在交屋之前就有違建」
    、「是在交屋同時辦理移轉登記。」、「所告的違建是在交屋之前就已建好。」
    由上可知被告所為之加蓋行為乃係於土地所有權移轉之前，故當時土地之所有權
    仍屬俊國建設股份有限公司所有，依據上開說明，本件與竊佔罪之構成要件即不
    相符。此外，復查無其他積極證據，足資證明被告確有公訴人所指之犯行，依法
    自應為被告無罪之諭知。據上論斷，應依刑事訴訟法第三百零一條第一項，判決
    如主文。
本案經檢察官劉志文到庭執行職務
中      華      民      國     九十      年    三    月   二十八    日
                                    臺灣臺中地方法院刑事第七庭
                                        法  官   李添興
右正本證明與原本無異。
如不服本判決，應於判決送達後十日內向本院提出上訴狀，上訴於臺灣高等法院臺中
分院( 須附繕本 )。
                                        書記官
中      華      民      國      九十      年    三   月   二十九    日


司法院資訊處製作；財團法人民間司法改革基金會備份。
